【裁判字號】    92,上易,2425
【裁判日期】    921017
【裁判案由】    侵占
【裁判全文】
臺灣高等法院刑事判決                          九十二年度上易字第二四二五號
    上  訴  人  臺灣宜蘭地方法院檢察署檢察官
    被      告  甲○○
右上訴人因被告業務侵占案件，不服臺灣宜蘭地方法院九十一年度易字第五一三號，
中華民國九十二年六月三十日第一審判決（起訴案號：臺灣宜蘭地方法院檢察署九十
一年度偵緝字第一五二號），提起上訴，本院判決如左：
    主  文
上訴駁回。
    理  由
一、公訴意旨略以：被告甲○○於民國九十年十一月二十日受告訴人乙○○僱用在桃
    園縣桃園市○○街五十五號「媽媽之味」餐廳工作，負責外送及收取價金業務，
    竟意圖為自己不法之所有，於九十年十二月二十日下午騎乘告訴人交其使用之車
    牌號碼ＲＷＥ─八三六號機車外出送顧客訂購之飯菜及便當後，將業務上所持有
    之前開機車及所收取之之飯菜與便當錢合計新台幣（下同）三千七百七十元均予
    侵占私用，而未解繳歸還告訴人，且未返回「媽媽之味」餐廳工作而逕自離職，
    因認被告涉有刑法第三百三十六條第二項之業務侵占罪嫌。
二、按犯罪事實應依證據認定之，無證據不得認定其犯罪事實；不能證明被告犯罪，
    應諭知無罪之判決，刑事訴訟法第一百五十四條第二項、第三百零一條第一項定
    有明文。又在訴訟上用以證明事實之證據，須於通常一般之人均不致於有所懷疑
    ，而得確信其為真實之程度者，始得據以為有罪之認定，倘其證明尚未達到此一
    程度，而有合理之懷疑性存在，致使無從為有罪之確信時，即應為無罪之判決，
    有最高法院七十六年台上字第四九八六號判例可供參照。且認定不利於被告之事
    實，須依積極證據，苟積極證據不足為不利於被告事實之認定時，即應為有利於
    被告之認定，更不必有何有利之證據，亦有最高法院三十年上字第八一六號判例
    足資參照。
三、被告甲○○經本院合法傳喚未到庭，前於偵審中對於因業務關係使用前開機車及
    收取貨款迄未解繳之事實供承不諱，惟堅決否認有何業務侵占犯行，辯稱：其所
    收取之貨款雖已花用，然迄其九十年十二月二十日離職之日止，尚有二萬多元薪
    水未領，可供抵償。至上開機車係友人藍靖凱向其借用未還，其始無從返還告訴
    人，並無據為己有之不法犯意等語。經查：
（一）被告在「媽媽之味」餐廳從事外送工作，以時薪計，迄九十年十二月二十日被
      告騎機車未還離職止，扣除被告先行借支之薪資，尚可向該餐廳領取六、七千
      元，經告訴人及同在該餐廳工作之吳立民供述綦明（見原審卷第六三頁、本院
      卷第四一頁），則被告主觀上既認尚有薪資足以抵償貨款，即難遽指有何不法
      所有之犯意。又其所辯將機車出借友人藍靖凱一節，亦經證人藍靖凱到庭證稱
      ：其透過友人陳文賢向被告借用上開機車，約好在桃園市○○路某網咖碰面，
      其係晚上向被告借機車，借車時未約定還車時間。其於隔日中午使用機車後，
      將該機車騎回網咖時，已找不到被告。適其一時亦聯絡不到陳文賢，又急著趕
      往臺中赴約，乃猜想被告應會返回網咖找車，便將該機車停放在網咖樓下騎樓
      ，鑰匙則掛在機車放安全帽之掛勾上，可能因此機車被偷，而其亦疏忽未再連
      絡陳文賢轉知被告等語（見原審卷第一○八至一○九頁），則被告迄未返還告
      訴人機車，係因出借友人而不意失竊，亦難遽認自始即無返還告訴人之意。
（二）公訴人上訴理由雖指：被告並無出借機車之權利，且於出借之後即行離職，迄
      未向告訴人報告該機車去向，且始終未返還，顯已有將該機車視同己有而任意
      處分之行為。又以薪資抵償所收取貸款之後雖仍有剩餘，但加上未返還之機車
      價值，已逾未領之薪資，若非不具侵占意圖，何有逕自離職而從未返還與告訴
      人結算薪資之可能，實堪認被告主觀上確有不法所有之意圖云云。惟被告雖無
      出借該機車之權利，惟出借機車與友人，非必無從返還告訴人，是於出借之後
      不意失竊造成無法返還之結果，自尚難據以推論自始即無返還之意，故其出借
      之行為雖屬不當，但與據為己有並非等同。又被告未結算之薪資仍足夠抵償當
      日收取之貨款，而於機車不意失竊之後，衡情難以對告訴人交待而未返回該餐
      廳亦非違常，自難以未返回向告訴人報告該機車去向及結算薪資，即認有不法
      所有之意圖。
（三）依上說明，尚難認被告有何不法所有之意圖，此外復查無其他積極證據足以證
      明被告有何業務侵占犯行，自屬不能證明其犯罪。
四、原審依調查證據之結果，斟酌全辯論意旨，認被告犯罪不能證明，依法為無罪之
    諭知，經核並無不合。公訴人提起上訴，認被告所為已構成業務上侵占犯行，指
    摘原判決不當云云，為無理由，應予駁回。
五、被告經合法傳喚，無正當理由不到庭，爰不待其陳述，逕行判決。
據上論斷，應依刑事訴訟法第三百六十八條、第三百七十一條，判決如主文。
本案經檢察官郭弘佑到庭執行職務。
中      華      民      國    九十二    年      十      月     十七     日
                              臺灣高等法院刑事第十一庭
                                  審判長法  官  楊  照  男
                                        法  官  陳  炳  彰
                                        法  官  王  詠  寰
右正本證明與原本無異。
不得上訴。
                                        書記官  駱  麗  君
中      華      民      國    九十二    年      十      月     十七     日


司法院資訊處製作；財團法人民間司法改革基金會備份。
